臺灣臺北地方法院刑事判決
109年度審易字第2400號
公  訴  人  臺灣臺北地方檢察署檢察官
被      告  陳明延






上列被告因毒品危害防制條例案件，經檢察官提起公訴（109年
度毒偵字第2334號），本院判決如下：
    主  文
本案公訴均不受理。
    理  由
一、公訴意旨略以：被告甲○○分別為下列犯行：
　㈠基於施用第二級毒品之犯意，於民國109年7月8日凌晨2時許
    為三軍總醫院松山分院強制採尿前回溯96小時內某時，在不
    詳地點，以不詳方式施用第二級毒品甲基安非他命1次。
　㈡復明知第二級毒品甲基安非他命業經毒品危害防制條例列為
    第二級毒品，不得非法持有，竟基於持有第二級毒品之犯意
    ，自不詳時間起，以不詳方法取得第二級毒品甲基安非他命
    1包後持有之。嗣於109年7月7日晚間9時30分許，在臺北市○
    ○區市○○道0段000號前因形跡可疑為警盤查，經其同意搜索
    後扣得第二級毒品甲基安非他命1包(毛重0.8570公克、驗餘
    淨重0.5648公克)後卻立即逃離現場，遭員警逮捕後，甲○○
    又拒絕採尿而送往三軍總醫院松山分院，於民國109年7月8
    日凌晨2時許強制採尿送驗，鑑驗結果呈安非他命、甲基安
    非他命陽性反應，始查悉上情。
二、依109年7月15日增訂施行之毒品危害防制條例第35條之1第1
    款及第2款前段規定，施行前犯第10條之罪之案件，於施行
    後，偵查中，由檢察官依修正後規定處理；審判中，由法院
    或少年法院（地方法院少年法庭）依修正後規定處理。是犯
    第10條之罪者，不論係修正前後，均應依新法規定處理，先
    予敘明。　　
三、按起訴程序違背規定，應諭知不受理判決，並得不經言詞辯
    論為之，刑事訴訟法第303條第1款、第307條明文規定。次
    按犯第10條之罪者，檢察官應聲請法院裁定，或少年法院（
    地方法院少年法庭）應先裁定，令被告或少年入勒戒處所觀
    察、勒戒，其期間不得逾2月。觀察、勒戒後，檢察官或少
    年法院（地方法院少年法庭）依據勒戒處所之陳報，認受觀
    察、勒戒人無繼續施用毒品傾向者，應即釋放，並為不起訴
    之處分或不付審理之裁定；認受觀察、勒戒人有繼續施用毒
    品傾向者，檢察官應聲請法院裁定或由少年法院（地方法院
    少年法庭）裁定令入戒治處所強制戒治，其期間為6個月以
    上，至無繼續強制戒治之必要為止。但最長不得逾1年。毒
    品危害防制條例第20條第1項、第2項定有明文。而同條例第
    20條第3項於109年1月15日修正公布、同年7月15日施行，修
    正後規定：依前項規定為觀察、勒戒或強制戒治執行完畢釋
    放後，3年後再犯第10條之罪者，適用前2項之規定。準此，
    被告未曾受觀察、勒戒或強制戒治執行完畢釋放之紀錄，其
    施用第二級毒品，檢察官固不得直接起訴。惟若被告曾經檢
    察官為「附命緩起訴」處分後，因於緩起訴期間，未完成戒
    癮治療，經檢察官撤銷其緩起訴處分，得否視同被告曾受觀
    察、勒戒或強制戒治執行完畢釋放之紀錄？亦即被告再犯施
    用第一級、第二級毒品犯行，檢察官得否逕提起公訴？就此
    ，本院認未曾經觀察、勒戒之被告因施用毒品，經檢察官依
    刑事訴訟法第253條之1第1項、第253條之2規定，為「附命
    緩起訴」處分者，若被告於緩起訴期間未完成戒癮治療，經
    檢察官撤銷緩起訴處分，因不等同曾受觀察、勒戒之處遇，
    自應回復原緩起訴處分不存在之狀態，由檢察官依現行法規
    定為相關處分，不得逕行起訴（最高法院110年度台非字第9
    8號判決同此見解，且此見解經徵詢最高法院刑事各庭取得
    一致見解）。
四、經查，被告於106年間因犯施用第二級毒品案件，經臺灣臺
    中地方檢察署檢察官以106年度毒偵字第2372號為緩起訴處
    分，緩起訴期間為2年，被告並應於緩起訴期間內於1年8月
    之治療期程內完成戒癮治療。嗣被告未完成戒癮治療，經同
    署檢察官以107年度撤緩字第611號撤銷上開緩起訴處分確定
    ，嗣至本件行為前未受任何執行觀察、勒戒或強制戒治之紀
    錄，有臺灣高等法院被告前案紀錄表在卷可稽。據此以論，
    被告縱有公訴意旨所載施用第二級毒品甲基安非他命之事實
    ，因其於前案緩起訴期間未完成戒癮治療，尚不等同曾受觀
    察、勒戒或強制戒治執行完畢釋放之處遇，本件即應由檢察
    官參酌是否仍有觀察、勒戒及強制戒治制度之適用，或得為
    不同條件或期限之緩起訴處分，俾利以機構內之處遇方式協
    助其戒除毒癮，不得逕行起訴。此外，被告於本院審理時坦
    認首揭施用及持有第二級毒品之犯罪事實（見審易卷第105
    頁），並稱：我於109年7月7日晚間9時30分被查扣之甲基安
    非他命，就是本案被起訴施用甲基安非他命那次所剩的毒品
    等語（見審易卷第105頁），考量員警查獲被告持有甲基安
    非他命之時間，與其本件被訴施用同種類毒品之時間極為密
    接，卷內又無任何跡證足認上開被告持有之毒品與本件施用
    第二級毒品犯行並無關連，應認被告上開所述為可信。職是
    ，本件被告被訴持有第二級毒品之犯行，應為其施用第二級
    毒品犯行所吸收而不另論罪，檢察官自亦不得就此部分另行
    起訴。準此，檢察官逕行提起本件公訴，均屬起訴程序違背
    規定，爰不經言詞辯論，俱逕為公訴不受理之判決。
據上論斷，應依刑事訴訟法第303條第1款、第307條，判決如主
文。
中　　華　　民　　國　　110 　年　　11　　月　　16　　日
                  刑事第二十庭  法  官  宋恩同 
以上正本證明與原本無異。
如不服本判決應於收受送達後20日內向本院提出上訴書狀，並應
敘述具體理由；其未敘述上訴理由者，應於上訴期間屆滿後20日
內向本院補提理由書（均須按他造當事人之人數附繕本）「切勿
逕送上級法院」。
                                書記官  孫國慧
中　　華　　民　　國　　110 　年　　11　　月　　16　　日